臺北高等行政法院判決
　　　　　　　　　　　　　　　93年度簡字第01401號
原　　　告　甲○○
被　　　告　財政部臺灣省北區國稅局
代　表　人　許虞哲（局長）
上列當事人間因綜合所得稅事件，原告不服財政部中華民國92年
11月3日台財訴字第0920060528號訴願決定，提起行政訴訟，本
院判決如下：
　　主  文
原告之訴駁回。
訴訟費用由原告負擔。
　　事  實
一、事實概要：原告民國89年度綜合所得稅結算申報，列報其他
    扶養親屬曹麗卿及曹雅婷二人，經被告所屬新店稽徵所以曹
    雅婷當年度已年滿二十歲，不符合扶養其他親屬之規定，予
    以剔除，核定原告綜合所得總額為新台幣（下同）753,029
    元，淨額為352,979元。原告不服，主張其姪女曹雅婷因重
    度殘障無法言語及自行走動，領有重度殘障手冊，原告確有
    扶養事實，請准認列云云，申請復查未獲變更，提起訴願亦
    遭決定駁回，遂提起行政訴訟。
二、兩造聲明：
　(一)原告聲明：原處分撤銷。
　(二)被告聲明：駁回原告之訴。
三、兩造之陳述：
　(一)原告主張之理由：
    1.所得稅法第17條第1項第1款第4目之規定與其他各目不盡
      相同，與人民應享有合理公平之租稅義務有違。身心障礙
      者保護法第46條規定對於身心障礙者或其扶養者應繳納之
      稅捐，政府應按障礙等級及家庭經濟狀況，依法給予適當
      之減免。納稅義務人或與其合併申報納稅之配偶或扶養親
      屬為身心障礙者，應准列報身心障礙扣除額，其金額於所
      得稅法定之。然所得稅法第17條第1項第1款第4目卻對親
      等及年齡做出限制，致適用時排除身心障礙者保護法第46
      條應有之權益。
    2.原告於申報所得稅時檢附戶口名簿影本，足證原告與姪女
      曹雅婷符合司法院釋字第415號解釋之「共同生活之客觀
      事實」要件。
　(二)被告主張之理由：
    1.原告辦理89年度綜合所得稅結算申報，原申報有其他扶養
      親屬計有曹麗卿及曹雅婷等二人，惟經被告所屬新店稽徵
      所以曹雅婷當年度已年滿20歲，不符合扶養其他親屬之規
      定，予以剔除，核定綜合所得總額為753,029元，淨額為3
      52,979元。原告不服，主張其姪女曹雅婷因重度殘障無法
      言語、無法自行走動，均由姑母曹麗卿照顧，本人與姑母
      及曹雅婷三人相依為命，且曹雅婷領有重度殘障手冊，本
      人確有扶養事實，請准予認列云云，申請復查。惟查曹雅
      婷於當年度已年滿二十歲，尚非所得稅法第17條第1項第1
      款第4目規定得以列報為其他扶養親屬之範圍內，是原核
      定剔除系爭免稅額之列報，並無違誤。
    2.原告主張被告應參酌身心障礙者之生存權保障等相關規定
      ，並准其增列扶養其他親屬曹雅婷之免稅額乙節。查原告
      所訴之情雖可憫，惟依所得稅法第17條第1項第1款第4目
      之規定，因原告主張增列扶養之其他親屬曹雅婷於當年度
      已年滿二十歲，是依前開規定，免稅額應不准認列，被告
      依法行政，並無違誤。
　　理  由
一、原告起訴後，被告代表人變更為許虞哲，業經具狀聲明承受
    訴訟，合先敘明。
二、按「按前三條規定計得之個人綜合所得總額，減除左列免稅
    額及扣除額後之餘額，為個人之綜合所得淨額：一、免稅額
    ：納稅義務人按規定減除其本人、配偶及合於左列規定扶養
    親屬之免稅額。‧‧‧（四）納稅義務人其他親屬或家屬，
    合於民法第一千一百十四條第四款及第一千一百二十三條第
    三項之規定，未滿二十歲或滿六十歲以上無謀生能力，確係
    受納稅義務人扶養者。但受扶養者之父或母如屬第四條第一
    款及第二款之免稅所得者，不得列報減除。」為行為時所得
    稅法第17條第1項第1款第4目所明定。
三、原告89年度綜合所得稅結算申報，列報扶養其侄女曹雅婷係
    六十四年出生，當年度已年滿二十歲之事實，有原告89年度
    綜合所得稅結算申報書在原處分卷可稽，且為原告所不爭執
    ，堪認為真實。是被告以其列報扶養其他親屬曹雅婷之免稅
    額不符合扶養其他親屬之規定，予以剔除，訴願決定予以維
    持，揆諸首開規定，並無不合。原告雖主張其侄女曹雅婷重
    度殘障，原告確有扶養事實，應依身心障礙者保護法保障其
    權益云云。惟查曹雅婷於本年度既已年滿二十歲，即非屬所
    得稅法第17條第1項第1款第4目規定得列報為其他扶養親屬
    之範圍，縱原告實質上確給予經濟資助，亦屬基於親屬情誼
    所為扶助，難認為履行法定扶養義務而得列報扣除免稅額。
    又身心障礙者保護法第46條第1項雖規定：「對於身心障礙
    者或其扶養者應繳納之稅捐，政府應按障礙等級及家庭經濟
    狀況，依法給予適當之減免。」但所謂「其扶養者」列報免
    稅額，仍應依有關稅法之規定，原告主張無可採。從而原處
    分及訴願決定均無違誤，原告仍執前詞聲請撤銷原處分，為
    無理由，爰不經言詞辯論予以駁回（本件適用簡易訴訟程序
    ）。
據上論結，本件原告之訴為無理由，爰依行政訴訟法第233條、
第98條第3項前段，判決如主文。
中    華    民    國    94    年     1    月    30    日
                     第 二 庭 法  官  楊莉莉
上為正本係照原本作成。
本件以訴訟事件所涉及之法律見解具有原則性者為限，始得於本
判決送達後二十日內向本院提出上訴狀並表明上訴理由，如已於
本判決宣示後送達前提起上訴者，應於判決送達後二十日內補具
上訴理由（均按他造人數附繕本），且經最高行政法院許可後方
得上訴。
中    華    民    國    94    年     1    月    30    日
    　　　　　　　    　      書記官   王俊權
